臺灣高等法院刑事判決　　　　　　　　93年度上易字第1128號
上　訴　人　臺灣臺北地方法院檢察署檢察官
被　　　告　乙○○
選任辯護人　莊柏林律師
上列上訴人因被告侵占案件，不服臺灣臺北地方法院92年度易字
第 2441號，中華民國93年5月31日第一審判決（起訴案號：臺灣
臺北地方法院檢察署91年度偵緝字第1322號），提起上訴，本院
判決如下：
    主  文
原判決撤銷。
乙○○共同意圖為自己不法之所有，以詐術使人將本人之物交付
，處有期徒刑拾月。緩刑參年。
    事  實
一、乙○○於民國88年5月間，與其父親何福基（未據起訴，現
    已死亡），共同意圖自己不法所有，推由何福基出面，向日
    本人戊○○○佯稱有西元1923年舊德國馬克出售之，雙方約
    定，於88年5月19日，在台北市中山區○○○路○段118號國
    王飯店交付定金，戊○○○不察，屆時交付定金日幣1千5百
    萬元，予乙○○收交，乙○○父子詐騙得手，隨即避匿不見
    ，戊○○○始知受騙。
二、案經戊○○○訴由臺北市政府警察局報告臺灣臺北地方法院
    檢察署檢察官偵查起訴。
    理  由
一、訊據被上訴人即被告乙○○矢口否認有詐欺之犯行，辯稱：
    「我不懂日語，我不曉得所簽的內容。我沒有收到對方的日
    幣」云云。惟查上揭事實，業據告訴人戊○○○指訴綦詳，
    並有確約書、受領書及確約書等在卷可稽。而被告確實自日
    本人戊○○○收受日幣1千5百萬元，亦經證人丙○○證述在
    卷（見臺灣臺北地方法院檢察署91年度偵字第4頁反面筆錄
    、91年度偵緝字第30頁反面筆錄、第70頁反面筆錄、第90頁
    筆錄、第98頁至103頁筆錄及第121頁筆錄、原審卷第68頁、
    本院94年5月4日審理筆錄）。且查（一）、前揭確約書固以
    日文載記「基於上次的約定書，受領日幣1500萬元確實無訛
    」等語，惟大皆為漢文，被告曾留學新加坡，大學肄業，對
    於確約書上記載之上述文字，焉能不懷疑為日幣1500萬元之
    收據？所辯未確定其意義及受取款項前，竟輕率予以簽名，
    其有違事理甚明。（二）、被告雖辯稱與日本人戊○○○是
    談合夥高爾夫球場生意云云。其所舉證人黃安麟亦證稱：在
    88 年5月間見過丙○○，當天在國王飯店等乙○○，看見乙○○及告訴人在談事情，我在旁邊等，我好像聽到他們在談
    投資高爾夫球場的事，後來簽了一張東西蓋手印，我們就走
    了等語（91年度偵緝字第1322號偵卷第78、79頁）、不知雙
    方是否簽約，我坐在旁邊一桌不是很注意聽，只隱約聽到有
    投資高爾夫球場的事，被告不是很願意簽，後來看到他們有
    去櫃檯拿印泥來蓋手印。他們雙方沒有交東西，我和乙○○
    一起離開，有東西應該看得見．．．．沒有聽到舊馬克之事
    ，乙○○告訴我他們談的是要乙○○出錢投資高爾夫球場的
    事云云（同偵卷第119、120頁）。然依前開確約書、受領書
    及確約書，並無投資高爾夫球場之情事，而僅為買賣舊馬克
    之約定及定金之交付，證人丙○○於本院亦證稱：「（乙○○表示沒有談馬克，是談高爾夫，有何意見？）他亂講的」
    （見本院94年5月4日審理筆錄）。另證人丁○○亦稱：「（
    是否談到高爾夫球的事情？）沒有。（為何被告所舉的證人
    ，黃安麟，他說88年5月在談高爾夫球的事情？）沒有談高
    爾夫球的事情，我不會打高爾夫球。我們要把外幣買賣成功
    才可以投資高爾夫球場。（你以前在偵查中表示，你不知道
    高爾夫球場的事情？）那是他們在談的事情」等語（見本院
    94年5月25日審理筆錄）。足認被告所辯及證人黃安麟所稱
    洽談投資高爾夫球場情事乙節，並非實在而不可信。（三）
    、又查被告經告訴人向地檢署提出告訴後，迭經檢察官傳訊
    無果，嗣經通緝始行到案，有通緝資料在卷可考，應認其係
    畏罪情卻，不敢到庭，被告迴避告訴人，不思解決，其有詐
    欺之故意，甚屬顯然。（四）、本件事證明確，被告否認犯
    罪委無可採，其聲請傳喚證人甲○及再次傳喚證人丁○○、
    告訴人戊○○○等人，已無必要，其犯行洵堪認定。
二、核被告所為，係犯刑法第339條第1項之普通詐欺罪。其與何
    福基間，有犯意之聯絡及行為之分擔，均係共同正犯。檢察
    官認被告係犯刑法第335條第1項之侵占罪，其起訴法條尚有
    未當，應予變更。原審不查，遽為被告無罪之判決，尚有未
    洽，檢察官上訴指摘原判決不當，非無理由，自應由本院予
    以撤銷改判。爰審酌被告事後矢口否認犯罪，態度非佳，及
    其所受教育、犯罪所得新台幣5、6百萬元，暨被告與被害人
    已達成和解等一切情狀，量處有期徒刑十月。
三、又被告前未曾受有期徒刑以上刑之宣告，有本院被告全國前
    紀錄表在卷足憑，事後已與告訴人和解，有聲請狀在卷可查
    ，經本次訴訟程序之進行及刑之宣告，當知警惕，無再犯之
    虞，本院認所宣告之刑，以暫不執行為適當，爰併予宣告緩
    刑三年，以啟自新。
據上論斷，應依刑事訴訟法第369條第1項前段、第364條、第300
條、第299條第1項前段，刑法第28條、第339條第1項、第74條第
1款、罰金罰鍰提高標準條例第1條前段，判決如主文。
本案經檢察官柯麗鈴到庭執行職務。
中　　華　　民　　國　　94　　年　　7 　　月　　13　　日
　　　　　　　　　刑事第十六庭審判長法　官  曾德水
　　　　　　　　　　　　　　　　　　法　官  廖紋妤
　　　　　　　　　　　　　　　　　  法　官  江國華
以上正本證明與原本無異。
不得上訴。
                                    書記官  陳秋萍
中　　華　　民　　國　　94　　年　　7 　　月　　20　　日
附錄：本案論罪科刑法條全文
中華民國刑法第339條第1款  (普通詐欺罪)
意圖為自己或第三人不法之所有，以詐術使人將本人或第三人之
物交付者，處五年以下有期徒刑、拘役或科或併科一千元以下罰
金。
